高雄高等行政法院簡易判決
　　　　　　　　　　　　　 　　　 94年度簡字第00299號
原　　　告　甲○○○○○○○○.
被　　　告　財政部臺灣省南區國稅局
代　表　人　乙○○　局長
訴訟代理人　丁○○
　　　　　　戊○○
　　　　　　丙○○
上列當事人間因違反營利事業所得稅事件，原告不服財政部中華
民國九十四年七月十五日台財訴字第０九四００二三七四二０號
訴願決定，提起行政訴訟。本院判決如下：
　　主  文
原告之訴駁回。
訴訟費用由原告負擔。
    事實及理由
一、緣原告九十一年度營利事業所得稅結算申報，原列報薪資支
    出新台幣（下同）八二０、七一六元，全年及課稅所得額虧
    損三、０八六、九四七元，被告按其申報數認定，嗣經人檢
    舉其虛報薪資支出，經被告通知其提示相關帳簿憑證供核，
    惟其逾期未提示，遲至民國（下同）九十三年四月二十九日
    始提示相關資料，並申請更正申報薪資扣免繳憑單給付所得
    總額為七一、０三三元，被告乃依查得資料，以其虛報薪資
    支出五五二、五七三元，核定其薪資支出為二六八、一四三
    元，課稅所得稅額為虧損二、五三四、二七五元，計漏報課
    稅所得額五五二、五七三元，依所得稅法第一百十條第三項
    規定，按短漏之所得額依九十一年度適用營利事業所得稅稅
    率計算之金額，處以一倍之罰鍰一二八、一００元（計至百
    元止）。原告不服，申經復查結果，未獲變更，提起訴願，
    亦遭決定駁回，遂提起本件行政訴訟。
二、原告起訴意旨略以：
（一）員工薪資支出如下：１、請前妻曹美惠協助善後處理，給
      予一個月最低薪資一五、八四０元。２、豐麗惠與王惠治
      均以時計薪，每日二至四小時不等，其中豐麗惠只做二個
      月，而王惠治則自九十一年一月至十一月共支付薪資五０
      、二四三元。３、原告結束營業後，以電話告知會計師，
      豐麗惠與王惠治二人薪資額及給前妻曹美惠一個月薪資。
      結果會計師張簡榮吉誤將豐麗惠與王惠治二人之全年薪資
      額誤係一個月薪資所得，而乘以十二倍。
（二）原告所經營之日日生鮮超級市場，因不堪虧損，於九十一
      年十一月底結束營業，全年及課稅所得額虧損三、０八六
      、九四七元，即使未報薪資支出八二０、七一六元，尚虧
      損二、二六六、二三一元，故漏報課稅所得額對原告並無
      實益。
（三）原告知薪資申報有誤，係前妻看到補稅通知，電詢會計師
      ，遂於九十三年三月二十九日至被告所屬岡山稽徵所（下
      稱岡山稽徵所）更正上開三人九十一年度薪資扣繳憑單。
      惟因證件不齊，無法辦妥更正事宜，主辦人員表示，請於
      四月底前辦妥，五月開始查，遂於四月二十九日備齊相關
      資料辦妥更正事宜。
（四）上開事實卻不為訴願決定所接受，其論點為原告無法提出
      有利證據，殊不知證據就在被告所屬機關，一般升斗小民
      根本不可能取得該錄影帶，又如何確保錄影帶不會遭有心
      人士消磁，亦未調閱所內監視器錄影帶及訪查三樓所內人
      員。
（五）所得稅法之制定，係基於租稅公平原則，對於逃漏或浮列
      之情事處予行政罰，但原告並無故意之犯意，且無不法之
      動機，如因此受罰，實有違憲法保障人民權益及所得稅法
      立法精神，為此聲明求為判決訴願決定及原處分均撤銷。
三、被告答辯略以：
（一）按稅捐稽徵法第四十八條之一規定，納稅義務人自動向稅
      捐稽徵機關補報並補繳所漏稅款，免按各稅法有關漏報、
      短報之處罰規定辦理者，係以未經檢舉及未經稽徵機關或
      財政部指定之調查人員進行調查之案件為限，被告於受理
      檢舉函後，即以九十三年四月十二日南區國稅岡山一字第
      ０九三００二五六五五號函，請原告提示相關帳簿憑證供
      核，原告遲至九十三年（被告誤為九十四年）四月二十九
      日方檢附相關資料申請更正，自無稅捐稽徵法第四十八條
      之一自動補報補繳免罰規定之適用，縱原告所稱「九十三
      年三月二十九日前往岡山稽徵所，欲更正該上開三人之薪
      資憑單」一節屬實，惟既未完成更正手續，實難謂其業已
      履行補報之義務，原告一再爭執其於檢舉日前已為更正之
      申請，而未提出新主張、新事證，難謂有理由。
（二）次查原告九十一年度營利事業所得稅結算申報，虛列員工
      薪資支出五五二、五七三元，漏報所得額五五二、五七三
      元，為原告所不爭，有營利事業所得稅結算申報書、薪（
      工）資表及各類所得扣繳暨免扣繳憑單等資料可稽，違章
      事證足堪認定。依所得稅法第一百十條立法理由，結算申
      報為決定全年度所得額之最主要根據，納稅義務人申報不
      實，將嚴重影響稅收，故特予規定申報不實之處罰，是縱
      因營業虧損，致加計短漏之所得額後無應納稅額者，依同
      法第三項規定仍應處罰。被告依上開規定就短漏之所得額
      依九十一年度適用之營利事業所得稅稅率計算之金額，處
      一倍罰鍰一二八、一００元，並無違誤，資為抗辯，聲明
      求為判決駁回原告之訴。
四、按「納稅義務人自動向稅捐稽徵機關補報並補繳所漏稅款者
    ，凡屬未經檢舉、未經稽徵機關或財政部指定之調查人員進
    行調查之案件，左列之處罰一律免除；．．．二、各稅法所
    定關於逃漏稅之處罰。」為稅捐稽徵法第四十八條之一第一
    項第二款所明定。次按「納稅義務人應於每年五月一日起至
    五月三十一日止，填具結算申報書，向該管稽徵機關，申報
    其上一年度內構成綜合所得總額或營利事業收入總額之項目
    及數額，以及有關減免、扣除之事實，並應依其全年應納稅
    額減除暫繳稅額、尚未抵繳之扣繳稅額及可扣抵稅額，計算
    其應納之結算稅額，於申報前自行繳納。」、「營利事業所
    得之計算，以其本年度收入總額減除各項成本費用、損失及
    稅捐後之純益額為所得額。」及「納稅義務人已依本法規定
    辦理結算申報，但對依本法規定應申報課稅之所得額有漏報
    或短報情事者，處以所漏稅額二倍以下之罰鍰。．．．營利
    事業因受獎勵免稅或營業虧損，致加計短漏之所得額後仍無
    應納稅額者，應就短漏之所得額依當年度適用之營利事業所
    得稅稅率計算之金額，分別依前兩項之規定倍數處罰。」分
    別為所得稅法第七十一條第一項前段、第二十四條第一項及
    第一百十條第一項、第三項所規定。復按「依稅捐稽徵法第
    四十八條之一規定，納稅義務人自動向稅捐稽徵機關補報並
    補繳所漏稅款，免按各稅法有關漏報、短報之處罰規定辦理
    者，係以未經檢畢及未經稽徵機關或財政部指定之調查人員
    進行調查之案件為限。所稱『未經檢舉』，應指未經他人向
    稅捐稽徵機關或其他職司謂查之機關檢舉而言。本案００電
    業有限公司六十七年度營利事業所得稅所漏稅額，業經他人
    於六十八年八月廿七日向調查局台北市調查處檢舉，而於同
    年十月一日始由該公司向貴局補報並補繳稅款，自與上開法
    條規定不合。」亦經財政部六十九年六月三十日台財稅第三
    五一七九函釋函釋在案。查上述財政部函釋係稽徵機關查核
    租稅所設之執行準則，並無違稅捐稽徵法第四十八條之一鼓
    勵行為人自新自動補繳獲得免罰之意旨，亦無增加法律所無
    之限制，爰予援用。
五、經查，原告九十一年度營利事業所得稅結算申報，原列報薪
    資支出八二０、七一六元，全年及課稅所得額虧損三、０八
    六、九四七元，被告按其申報數認定，嗣經人檢舉其虛報薪
    資支出，經被告通知其提示相關帳簿憑證供核，惟其逾期未
    提示，遲至九十三年四月二十九日始提示相關資料，並申請
    更正申報薪資扣免繳憑單給付所得總額為七一、０三三元，
    被告乃依查得資料，以其虛報薪資支出五五二、五七三元，
    核定其薪資支出為二六八、一四三元，課稅所得稅額為虧損
    二、五三四、二七五元，計漏報課稅所得額五五二、五七三
    元，依所得稅法第一百十條第三項規定，按短漏之所得額依
    九十一年度適用營利事業所得稅稅率計算之金額，處以一倍
    之罰鍰一二八、一００元（計至百元止）等情，為兩造所不
    爭執，並有原告九十一年度營利事業所得稅結算申報書、被
    告課稅資料歸戶清單、檢舉書、原告申請更正相關資料、岡
    山稽徵所九十三年四月十二日南區國稅岡山一字第０九三０
    ０二五六五五號函、被告九十一年度營利事業所得稅結算申
    報更正核定通知書、被告九十三年九月七日財營所字第八五
    ０九三一００八八一號罰鍰處分書等分別附原處分卷可稽，
    自堪認定。
六、原告雖主張：其於九十三年三月二十九日至岡山稽徵所更正
    上開三人九十一年度薪資扣繳憑單，惟因證件不齊，無法辦
    妥更正事宜，遂依主辦人員說明，於同年四月二十九日備齊
    相關資料辦妥更正事宜云云。惟按稅捐稽徵法第四十八條之
    一第一項規定，所謂「補報」應係一種「資料提供」，即納
    稅義務人須儘可能清楚且完整地提供相關稅務說明，使稽徵
    機關得以基於其補報及說明，輕易正確核定其租稅，如此始
    有補報免罰之實益。換言之，必須納稅義務人所為之補報，
    其內容足以使稽徵機關發現迄今所隱藏之稅源並有效地進行
    稽徵行為始可。納稅義務人在其逃漏行為未被發覺以前，除
    須自行申報其所漏之稅款外，尚須就其所漏繳之稅款予以補
    繳，始有本條免罰規定之適用。查原告虛報薪資支出，係經
    人於九十三年四月八日向被告檢舉，被告遂於同年月十二日
    發函通知原告，請其於同年月二十三日上午九時至該所提供
    帳簿憑證等相關資料接受調查，有檢舉書及岡山稽徵所九十
    三年四月十二日南區國稅岡山一字第０九三００二五六五五
    號函附原處卷可稽，原告卻係遲至同年月二十九日始向被告
    辦妥更正九十一年度營利事業所得稅之申報，有該申請更正
    資料附原處分卷可參，縱原告主張其曾於九十三年三月間即
    向被告申請更正上開虛報薪資支出屬實，惟因資料不全，並
    未辦妥更正手續，並不符合稅捐稽徵法第四十八條之一規定
    免罰之要件，被告依所得稅法第一百十條第三項規定裁處前
    揭罰鍰，揆諸前揭說明，並無不合。原告上開主張，顯有誤
    解，不足採取。
七、次查，稅捐秩序罰係指對於違反稅法上義務之行為，所科處
    刑罰以外之行政制裁。其目的在保護及時且完整稅收之公共
    利益。納稅義務人因故意或過失違反稅法上誠實申報繳納稅
    款義務，或違背協力義務致稽徵機關不知有關課稅之重要事
    實，而減少核定應納稅額致發生短漏稅捐之結果，對於此種
    違反稅捐秩序之行為，所科處之行政秩序罰，稱為漏稅罰。
    行政秩序罰所處罰者以有故意或過失者為限，司法院釋字第
    二七五號解釋：「人民違反法律上之義務而應受行政罰之行
    為，法律無特別規定時，雖不以出於故意為必要，仍須以過
    失為其責任條件。」亦闡示甚明。而在選任履行輔助人之情
    形，納稅義務人將帳簿憑證或決算及稅捐申報之製作，交付
    使用人、受雇人處理，而因使用人、受雇人之故意或過失致
    有虛報之情事者，納稅義務人亦難謂無故意或過失。查原告
    雖另主張：其於辦理九十一年度營利事業所得稅結算申報時
    ，因會計師誤將王惠治、豐麗惠及曹美慧之薪資支出虛報如
    上所陳，原告上開情詞縱然屬實，但揆諸前揭說明，其使用
    人、代理人之過失行為，其法律效果即為原告本身之過失。
    從而，被告為前揭裁處，並無不合。原告此項主張，亦屬無
    據，不能採取。
八、綜上所述，本件原告九十一年度營利事業所得稅結算申報，
    原列報薪資既有上述虛報情事，經人檢舉後，被告乃依查得
    資料，核定薪資支出為二六八、一四三元，課稅所得稅額為
    虧損二、五三四、二七五元，計漏報課稅所得額五五二、五
    七三元，依所得稅法第一百十條第三項規定，按短漏之所得
    額依九十一年度適用營利事業所得稅稅率計算之金額，處以
    一倍之罰鍰一二八、一００元（計至百元止），並無違誤。
    復查決定、訴願決定遞予以維持，亦無不合。原告起訴意旨
    求為撤銷，難認有理由，應予駁回。本件事證已臻明確，兩
    造其餘攻擊防禦方法，均核與本件判決結果不生影響，爰不
    一一論述，附此敘明。又本件屬簡易事件，爰不經言詞辯論
    為之。
九、據上論結，本件原告之訴為無理由，依行政訴訟法第二百三
    十三條第一項、第二百三十六條、第一百九十五條第一項後
    段、第九十八條第三項前段，判決如主文。
中　　華　　民　　國　　94　　年　  12　　月　 29  　 日
                  第三庭      法  官   詹日賢
以上正本係照原本作成。
如不服本判決，應於送達後20日內，向本院提出上訴狀並表明上
訴理由，如於本判決宣示後送達前提起上訴者，應於判決送達後
20日內補提上訴理由書（須按他造當事人人數附繕本）。
提起上訴應預繳送達用雙掛號郵票7份（每份34元）。
中　　華　　民　　國　　94　　年　  12　　月　 29  　 日
　　　　　　　　　　　　　　　書記官   林幸怡
附註:
行政訴訟法第235條（第1項、第2項）:
對於適用簡易程序之裁判提起上訴或抗告，須經最高行政法院之
許可。
前項許可，以訴訟事件所涉及之法律見解具有原則性者為限。
